【裁判字號】    90,易緝,21
【裁判日期】    900803
【裁判案由】    詐欺
【裁判全文】
臺灣新竹地方法院刑事判決                              九十年易緝字第二一號
    公  訴  人  臺灣新竹地方法院檢察署檢察官
    被      告  丙○○
右列被告因詐欺案件，經檢察官提起公訴（八十四年度偵緝字第一一九號），本院判
決如左：
  主    文
丙○○無罪。
  理    由
一、公訴意旨略以：被告丙○○明知其所經營之店面已頂讓他人，經濟能力已陷於支
    付不能之困窘狀態，竟意圖為自己不法之所有，於民國八十四年四月下旬某日，
    仍以生意需款週轉為由，向告訴人乙○○借款新台幣（下同）七十萬元，並簽發
    如附表編號二所示之支票一紙交付予告訴人，詎屆期提示不獲付款，告訴人始知
    受騙等情，因認被告丙○○涉有刑法第三百三十九條第一項之詐欺取財罪嫌等語
    。
二、按犯罪事實應依證據認定之，無證據不得推定其犯罪事實，刑事訴訟法第一百五
    十四條定有明文。又認定不利於被告之事實，須依積極證據，苟積極證據不足為
    不利於被告事實之認定時，即應為有利於被告之認定，更不必有何有利之證據，
    最高法院三十年上字第八一六號判例闡釋甚明。又刑法第三百三十九條第一項詐
    欺罪之成立，以意圖為自己或第三人不法所有，以詐術使人將本人或第三人之物
    交付為要件。所謂以詐術使人交付，必須被詐欺人因其詐術而陷於錯誤，若其所
    用方法不能認為有詐術，亦不致使人陷於錯誤，即難構成該罪。
三、訊據被告丙○○對於其曾於前開時、地向告訴人乙○○借款七十萬元，並簽發支
    票一紙交付告訴人之事實固坦承不諱，惟堅詞否認其涉有詐欺罪嫌，並辯稱：當
    初其以生意需週轉為由，分二次向告訴人共借款一百萬元，第一次借三十萬元，
    第二次借七十萬元，事後有還清三十萬元，並非要詐騙告訴人，且事後有主動找
    告訴人解決債務等語。
四、經查：
  （一）被告丙○○先於八十四年四月十五日以生意週轉為由，向告訴人借款三十萬
        元，並簽發如附表編號一所示之支票一紙交付予告訴人，旋在該支票兌現前
        之同年月二十日至二十九日間之某日再向告訴人借款七十萬元，並另行簽發
        如附表編號二所示之支票交付告訴人，嗣如附表編號一所示之支票已如期兌
        現等情，已據被告供承在卷，核與告訴人指述情節相符，並有如附表編號二
        所示之支票暨退票理由單影本以及新竹區中小企業銀行八十四六月二十二日
        竹企銀新豐字第九一七號函暨該行第六○六一九五帳號丙○○支票帳戶往來
        明細表在卷可資佐証 (八十四年度偵字第四七七六號偵查卷第三及第十七至
        二五頁參照)，堪認屬實。是被告第二次向告訴人貸得七十萬元款項之時間
        ，既在第一次貸款所交付如附表編號一所示之支票兌現之前，其後又使如附
        表編號一所示之支票如期兌現，顯見被告確有清償借款之本意，方始竭其所
        能使如附表編號一所示之支票順利兌現，否則，若謂被告於借貸之初即心存
        不法所有之詐騙意圖，則其於八十四年四月間先後向告訴人借得三十萬元、
        七十萬元後，應不至再使如附表編號一所示之三十萬元支票兌現，如此反而
        可以連續詐得較多額之一百萬元，豈有已先後借得三十萬元、七十萬元之全
        部款項後，又使如附表編號一所示之支票如期兌現，而僅向告訴人詐欺其中
        所借之七十萬元之理？是檢察官認為被告係以第二次所借七十萬元支付先前
        所交付如附表編號一所示支票之方式向告訴人詐騙款項等語，尚與事理不符
        。
  （二）次查，被告向告訴人借貸上開二筆款項均係以生意週轉不靈為由，除據被告
        自承在卷，亦據告訴人於九十年七月二十日本院審理時當庭指訴屬實，姑不
        論被告是否果真將借得之款項用於週轉生意之上，蓋一般借貸人向他人借貸
        金錢，多係基於其經濟狀況一時陷於困難，收入來源不足以因應支出項目等
        因素，且為恐相對人知悉自身經濟狀況不佳等實情後即不願慷慨解囊，亦多
        將借款之真實原因稍加修飾潤澤，此乃向他人借貸之通常方式，尚難謂係施
        用詐術之行為；又本件告訴人既因被告生意週轉不靈、需款孔急而貸與款項
        ，則其主觀上應已知悉被告目前償債能力已有困難，自更無受詐術欺矇陷於
        錯誤而同意借款情事。
  （三）再查，被告事後行蹤不明，致使告訴人無法聯絡還款事宜，係因當時被告尚
        欠他人賭債，已威脅到生命安全，不得已而逃離原住居所，另覓安全處所藏
        身，並非刻意避不見面，故不知本案已遭起訴，亦不知遭受通緝之事，事後
        則有主動找告訴人解決本件債務等情，已據被告供承在卷，並提出被告與告
        訴人簽立之和解書影本一紙為証。又被告於八十四年四月間將所經營之統一
     麵包店頂讓予甲○○後，要求甲○○將頂讓價金匯入上開新竹區中小企業銀
        行支票帳戶內等情，已據証人甲○○於偵審中証述在卷；而被告於甲○○在
        八十四年五月一日匯入最後一筆一百八十萬元頂讓價金後，均將該頂讓價金
        留在於上開支票帳戶內供已簽發之支票陸續兌現 (包括如附表編號一所示支
        票)，亦有上開新竹區中小企業銀行函復之往來明細表在卷可稽，由此可見
        ，被告向告訴人貸得款項後確有清償誠意，否則倘謂被告無心清償，應無愚
        昧不知要求甲○○交付現金或將款項匯至其他帳戶 (匯入上開支票帳戶可能
        使交付告訴人之如附表所示支票兌現)之理，是被告辯稱因積欠、躲避賭債
        而一時無法清償積欠告訴人之借款，並非刻意避不見面無心清償等語，尚非
        無稽。故本件應屬其與告訴人間之債權債務糾葛，殊無僅因被告嗣後借貸七
        十萬元所簽發之支票無法兌現，遽認被告在借款之初即有何詐騙告訴人之意
        圖。此外，復查無其他積極證據足資證明被告丙○○確有前開公訴人所指之
        詐欺犯行，應認為被告被訴詐欺犯行尚屬不能證明，依法應諭知無罪之判決
        ，以免冤抑。
五、據上論斷，應依刑事訴訟法第三百零一條第一項，判決如主文。
本案經檢察官吳金棟到庭執行職務
中      華      民      國      九十    年    八      月      三        日
                              台灣新竹地方法院刑事第二庭
                                  法  官  王永春
右正本證明與原本無異。
如不服本判決，應於判決送達後十日內向本院提出上訴狀( 應附繕本 )，上訴於
臺灣高等法院。
                                  書記官  馮玉玲
中      華      民      國      九十    年    八      月      三        日
九十年度易緝字第二一號判決附表：
┌──┬─────┬───────┬────┬─────────┬────┐
│編號│ 票據號碼 │ 面額(新台幣) │ 發票人 │  付    款    人  │ 發票日 │
├──┼─────┼───────┼────┼─────────┼────┤
│一  │ 166163   │  305000元    │ 丙○○ │新竹區中小企業銀行│88.05.01│
│    │          │              │        │新豐分行          │        │
├──┼─────┼───────┼────┼─────────┼────┤
│二  │ 166164   │  710000元    │ 同  右 │  同          右  │88.05.15│
└──┴─────┴───────┴────┴─────────┴────┘


司法院資訊處製作；財團法人民間司法改革基金會備份。
